【裁判字號】    89,訴,61
【裁判日期】    890203
【裁判案由】    偽造文書
【裁判全文】
臺灣高雄地方法院刑事判決                            八十九年度訴字第六一號
    公  訴  人  臺灣高雄地方法院檢察署檢察官
    被      告  乙○○
    選任辯護人  陳君聖
右列被告因偽造文書案件，經檢察官提起公訴（八十八年度偵字第九九六五號），本
院判決如左：
    主    文
乙○○明知為不實之事項，而使公務員登載於職務上所掌之公文書，足以生損害於公
眾及他人，處拘役伍拾日，如易科罰金，以佰元折算壹日。緩刑貳年。
    事    實
一、乙○○係丙○○、蕭甲○○夫婦之長媳，於民國八十六年三月四日乙○○之夫蕭
    秀雄於警匪槍戰中因公殉職，而座落高雄縣仁武鄉○○段一五０八之一一號土地
    及其上建物即門牌號碼高雄縣仁武鄉○○路二九一號房屋係登記蕭秀雄名義，現
    由丙○○夫婦居住，而依法由乙○○及其稚子蕭志軒繼承。雙方因撫卹及繼承問
    題協調發生不合，丙○○不肯交出上開房地權狀，乙○○發律師函索討未果，一
    時心急，明知上開權狀仍在丙○○夫婦保管中，竟於八十六年十月二十七日書立
    切結書表示不慎遺失上開權狀，使高雄縣仁武地政事務所承辦人員將上開不實事
    項登載於其職務上所掌之地籍簿冊公文書內，並據此聲請辦理繼承登記及補發新
    權狀，足以生損害於地政機關對於權利書狀管理之正確性及丙○○夫婦。
二、案經丙○○、蕭甲○○訴請臺灣高雄地方法院檢察署檢察官偵查起訴。
    理    由
一、訊據被告乙○○固坦承有書立切結書申報權狀遺失以辦理繼承登記及補發新權狀
    之事實，惟矢口否認有何偽造文書之犯行，辯稱：我有問過我公婆，他們都不承
    認權狀在他們那裡，所以只好去申報遺失云云。惟查右揭犯罪事實業據告訴人丙
    ○○夫婦於偵查中指述明確，並有地籍登記相關資料附卷可稽，被告另曾委託林
    東乾律師發函告訴人索稱：「前開建物及土地所有權狀現由台端等持有中，為辦
    理繼承登記，特函請台端於文到三日內將該等所有權狀以郵政掛號寄交乙○○或
    本律師，否則將依法訴請法院判令台端返還」等語，足徵被告諉稱不知系爭權狀
    尚在告訴人持有中，已難認為真實；又上開土地及建物原由告訴人夫婦長期居住
    ，雖登記為被告之夫蕭秀雄名義，但被告結婚多年均未曾見過該房地所有權狀，
此為被告所不爭執（見本院八十九年一月二十一日訊問筆錄），堪認告訴人陳稱
    系爭權狀一直在渠等保管中，應不悖於常情，尚堪想見。被告縱曾向告訴人催討
    權狀，惟並無法舉證告訴人有明確告知業已遺失，參酌權狀為重要之文書，衡情
    應無隨意棄置而找不到之理，被告僅因告訴人不願交出權狀，乃向地政機關申報
    遺失以辦理繼承登記並補發新權狀之情甚明，所辯各語，無非事後卸責之詞，不
    足採信，罪証明確，被告犯行堪以認定。
二、查被告乙○○明知上開不動產權狀仍在告訴人保管中，並未遺失，竟向地政機關
    承辦人員謊報權狀遺失而申請補發，使該承辦人員據以登載於其職務上所掌之公
    文書，並依規定另行補發新權狀，足以生損害於地政機關對於權利書狀管理之正
    確性及告訴人，核其所為，係犯刑法第二百十四條之使公務員登載不實事項於公
    文書罪，公訴人論引刑法第二百十三條之罪，因與其犯罪事實欄所述不合，顯係
    誤引，應予更正。審酌被告為辦理繼承登記，明知權狀在告訴人持有中，僅因撫
    卹及繼承問題協調不成，告訴人不肯交出權狀，竟貿然申報遺失，影響地政機關
    對於權利書狀管理之正確性及告訴人之權益甚大，惟念其並無犯罪前科，素行良
    好，與告訴人又屬翁媳關係，因急於辦理繼承登記，一時疏慮，致觸刑章，所犯
    情節尚非嚴重等一切情狀，量處如主文所示之刑，並諭知易科罰金之折算標準，
    以資懲儆。又被告未曾受有期徒刑以上刑之宣告，此有臺灣高雄地方法院檢察署
    刑案資料查註紀錄附卷可憑，其因一時疏慮致犯本罪，經此科刑判決後，當知所
    惕勉而無再犯之虞，且被告尚有子女賴以扶養，本院綜核各情，因認所宣告之刑
    以暫不執行為適當，併諭知緩刑二年，用勵自新。
據上論斷，應依刑事訴訟法第二百九十九條第一項前段，刑法第第二百十四條、第四
十一條、第七十四條第一款，罰金罰鍰提高標準條例第一條前段、第二條，判決如主
文。
本案經檢察官李靜文到庭執行職務。
中      華      民      國    八十九    年      二      月      三      日
                                  臺灣高雄地方法院刑事第六庭
                                      法  官      裕  斗
右為正本，證明與原本無異。
如不服本判決，應於判決送達後十日內，向本院提出上訴狀。
                                      書記官    李  銑  瑞
中      華      民      國    八十九    年      二      月      八      日
附錄本判決論罪之法條：
刑法第二百十四條：
明知為不實之事項，而使公務員登載於職務上所掌之公文書，足以生損害於公眾或他
人者，處三年以下有期徒刑、拘役或五百元以下罰金。


司法院資訊處製作；財團法人民間司法改革基金會備份。
